---
title: "¿Cómo conectarse a los datos abiertos de la muni de San José?"
author: "ronny hdez-mora"
date: "February 9, 2019"
output: md_document
editor_options: 
  chunk_output_type: console
---

```{r setup, include=FALSE}
knitr::opts_chunk$set(echo = TRUE)
library(junr)
library(dplyr)
```

## Datos disponibles

Gracias a la iniciativa de [Gobierno Abierto](http://www.gobiernoabierto.go.cr/)
de Costa Rica tenemos la posibilidad de obtener datos de diferentes entes a través
de la conexión con API's.

Esto nos da la posibilidad de no pasar por engorrosos procesos de limpiar datos
a partir de formatos casi imposibles como pdf's, .csv extravagantes u otros
formatos difíciles de trabajar.

En este caso vamos a utilizar el lenguaje de programación R y el paquete 
[junr](https://cran.r-project.org/web/packages/junr/index.html) de
[Frans van Dunné](https://github.com/FvD) para conectarnos al API de la municipalidad
de San José y revisar qué datos se encuentran disponibles.

### Obtener el API key de la municipalidad de San José

En la siguiente [dirección](http://datosabiertos.msj.go.cr/developers/) podrá encontrar el API key necesario para hacer el llamado.

```{r, echo = FALSE}
SU_API_KEY <- Sys.getenv("SU_API_KEY")
```

Vamos a crear como objetos nuestras credenciales para hacer la conexión al
API de la municipalidad de San José. El url que aparece acá es el que se debe
de usar para conectarnos al sistema de la muni de San José. Si están siguiendo
ete ejemplo pueden escribir el mismo que aparece acá.
```{r}
url_base <- "http://api.datosabiertos.msj.go.cr/api/v2/datastreams/"
api_key <- SU_API_KEY
```

### Obtener el indice de las tablas
Ya que tenemos las credenciales listas (api key & url), vamos a revisar el
índice de las tablas de datos que la municipalidad ha liberado:
```{r}
# Traemos el indice  de los datos que existen
indice <- get_index(url_base, api_key = api_key)

# Revisamos estructura del objeto 
glimpse(indice)
```

Cada uno de los elementos que allí aparecen son distintas tablas que pueden
tener diferentes dimensiones (filas y columnas). Es como una descripción de lo
que trata cada tabla. Si queremos traer a nuestro entorno los datos de una tabla
en específico tenemos que hacerlo con su **GUID**.

De toda la tabla que llamamos en el paso anterior, vamos a hacer una selección
de dos columnas: título y el GUID
```{r}
guid <- indice %>% 
  select(title, guid)

glimpse(guid)
```

### Obtener las dimensiones de las tablas
Ahora bien, ya sabemos el título y el identificador de la tabla, pero tenemos
que tener cuidado. Son muchas tablas y algunas pueden estar vacías, ser
datos resumidos o con muy pocos datos que no nos servirían de nada.

Por suerte el paquete **junr** tiene una función que nos muestra la dimensión
de las tablas, lo cual nos da mayor información sobre las características que 
tiene. 

Hay que aclarar que la municipalidad de San José tiene muchas tablas y si usamos
la función para obtener las dimensiones se puede demorar sus minutos.

```{r dimensiones, cached = TRUE}
# Por la cantidad de tablas que hay, esta funcion se demora mucho
dimensiones <- get_dimensions(base_url = url_base, api_key = api_key)

# Mostrar primeras seis observaciones
head(dimensiones)
```

#### Cuadro con características de las tablas de la muni de SJ
Ya que tenemos las dimensiones de las tablas, podemos acomodar la información
que hemos extraido hasta el momento de tal manera que tengamos un cuadro final
con la información importante resumida: el título de la tabla, el GUID y las
dimensiones.

```{r join, cached = TRUE, dependson = "dimensiones"}
# Unir el titulo a dimensiones
dimensiones <- left_join(dimensiones, guid, by = c("GUID" = "guid"))

# Ordenar tablas con mayores dimensiones
dim_ordenado <- dimensiones %>%
    arrange(desc(DIM))

# Revisar primeras entradas
head(dim_ordenado)
```

### Llamar datos de una tabla específica:
Ya con esto podemos hacer una mejor selección de las tablas que nos serían
útiles. Cuando ya tengamos identificada una tabla tenemos que anotar su GUID que
utilizaremos en la función:

```{r}
# Anotar en un objeto el GUID de la tabla que nos interesa
guid_tabla <- "ASIST-EDUCA-SUPER"

# Llamar la tabla. Usamos las mismas credenciales que habíamos usado
asist_educacion <- get_data(base_url = url_base, api_key = SU_API_KEY, 
                            guid = guid_tabla)
```

¡Listo! Ya tenemos nuestra tabla de interés con los datos. Vamos a revisarla
```{r}
head(asist_educacion)
```

```{r}
glimpse(asist_educacion)
```

## Referencias

 - [vignette del paquete junr](https://cran.r-project.org/web/packages/junr/vignettes/acceder-junar-api.html)
 - [Página desarrolladores Municipalidad de San José](http://datosabiertos.msj.go.cr/developers/)
 - [Gobierno abierto Costa Rica](http://www.gobiernoabierto.go.cr/)

