---
title: "Exploracion Licitaciones"
author: "Erick Calderon & Ronny Hdez-Mora"
date: "`r format(Sys.time(), '%d %B, %Y')`"
always_allow_html: yes
output:
  html_document:
    code_folding: hide
    theme: spacelab
    toc: yes
    toc_float:
      collapsed: no
editor_options:
  chunk_output_type: console
---

```{r setup, include=FALSE}
knitr::opts_chunk$set(echo = TRUE)
options(scipen=999)
library(readr)
library(junr)
library(dplyr)
library(ggplot2)
library(janitor)
library(lubridate)
library(kableExtra)
library(jsonlite)
library(stringr)
```

# Datos

El conjunto de datos que analizamos corresponde a **Licitaciones Adjudicadas de las Instituciones Públicas para el período 2014-2015**

## Credenciales
Uno de los primeros paso es que debemos de crear como objetos las credenciales
para poder comunicarnos con el API de datos abiertos del Gobierno de CR.
```{r, cache = TRUE,  message = FALSE, warning = FALSE}
url_base <- "http://api.datosabiertos.presidencia.go.cr/api/v2/datastreams/"
api_key <- "a5fff4275119df5926a807941576f6cad95cf84f"
```

## Obtener conjunto de datos

```{r}
get_data_b <- function(base_url, api_key, guid) {
if (missing(base_url)) {
warning("Please add a valid base URL")
} else if (missing(api_key)) {
warning("Please add a valid API key for the base URL you are trying to access")
} else if (missing(guid)) {
warning("Please add a valid GUID for the dataset you are trying to access")
} else
try({

  r_pjson <- fromJSON(paste(base_url, guid, "/data.pjson/","?auth_key=", api_key, sep = ""))
  df <- r_pjson$result
  return(df)
})

}
```

```{r, cache = TRUE,  message = FALSE, warning = FALSE}
# Anotar en un objeto el GUID de la tabla que nos interesa
guid_tabla <- "LICIT-ADJUD-DE-LAS-INSTI"

# Llamar la tabla. Usamos las mismas credenciales que habíamos usado
licitaciones <- get_data_b(base_url = url_base, api_key = api_key, 
                            guid = guid_tabla)

licitaciones <- licitaciones %>% 
  clean_names() %>%
  mutate(monto_adjudicado = str_replace(monto_adjudicado, pattern = ",", replacement = "")) %>%
  mutate(monto_adjudicado = as.numeric(monto_adjudicado)) %>%
  #TODO//: Hay fechas con diferentes formatos, revisar
  # mutate(fecha_de_adjudicacion = mdy(fecha_de_adjudicacion))

stopifnot(length(is.na(licitaciones$monto_adjudicado)) == 103472)
```


```{r objeto a feather, eval = FALSE, echo = FALSE}
feather::write_feather(licitaciones, "datos/licitaciones.feather")
licitaciones <- feather::read_feather("datos/licitaciones.feather")
```

# Exploracion

Vistazo del conjunto de datos
```{r}
glimpse(licitaciones)
```

Cuantas observaciones aparecen por institucion en este conjunto de datos
```{r}
#TODO//: Buscar porque esto no mantiene el arrange
# licitaciones %>% 
#   group_by(institucion) %>% 
#   count() %>% 
#   arrange(desc(n)) %>% 
#   slice(1:30) %>% 
#   kable() %>% 
#   kable_styling(bootstrap_options = c("striped", "hover"))
  
licitaciones %>% 
  group_by(institucion) %>% 
  summarise(
    total = n()
  ) %>% 
  arrange(desc(total)) %>% 
  slice(1:30) %>% 
  kable() %>% 
  kable_styling(bootstrap_options = c("striped", "hover"))
```

Cuales han sido las instituciones con mayores montos adjudicados
```{r}
licitaciones %>% 
  group_by(institucion) %>% 
  summarise(
    total = n(),
    monto = sum(monto_adjudicado, na.rm = TRUE)
    # relativo = total / monto
  ) %>% 
  arrange(desc(monto))
```

Cantidad de proveedores que aparecen en el conjunto de datos
```{r}
licitaciones %>% 
  group_by(proveedor_adjudicado) %>% 
  count() %>% 
  arrange(desc(n))
```

Cuales son los proveedores que mayores ocasiones han obtenido una licitacion
```{r}
licitaciones %>% 
  group_by(proveedor_adjudicado, monedda) %>% 
  summarise(
    total = n(),
    monto = sum(monto_adjudicado, na.rm = TRUE)
  ) %>% 
  arrange(desc(monto))
```

Licitaciones por fechas
```{r}
ggplot(licitaciones, aes(x = fecha_de_adjudicacion, fill = monedda, colour = monedda)) + 
  geom_bar() + 
  scale_colour_viridis_d() + 
  scale_fill_viridis_d() + 
  scale_x_date(date_breaks = "1 month") +
  theme_bw() +
  theme(axis.text.x = element_text(angle = 90))
```

# Montos por fechas:
```{r}
# separacion dolares y colones
licitaciones_usd <- licitaciones %>% 
  filter(monedda == "USD")

ggplot(licitaciones, aes(x = fecha_de_adjudicacion)) + 
  geom_bar()
```

```{r}
# separacion dolares y colones
licitaciones_crc <- licitaciones %>% 
  filter(monedda == "CRC")

ggplot(licitaciones, aes(x = fecha_de_adjudicacion)) + 
  geom_bar()
```

# Comportamiento a traves del tiempo por los cinco mayores proovedores

## USD
```{r}
# Cuales mayores proveedores en dolares
licitaciones %>% 
  filter(monedda == "USD") %>% 
  group_by(proveedor_adjudicado) %>% 
  summarise(
    total = n(),
    monto = sum(monto_adjudicado, na.rm = TRUE)
  ) %>% 
  arrange(desc(monto))
  
# Seleccion de mayores proveedores
mayores_proveedores <- licitaciones %>%
  filter(monedda == "USD" & proveedor_adjudicado == c("PURDY MOTOR S. A.",
                                                      "LUTZ HERMANOS Y COMPAÑIA, LTDA.",
                                                      "COMPONENTES EL ORBE S.A.",
                                                      "Nutri Med S.A.",
                                                      "HOSPIMEDICA S. A.")) 

# Grafico con esa seleccion de mayores proveedores en dolares
ggplot(mayores_proveedores, aes(x = fecha_de_adjudicacion, y = monto_adjudicado, colour = proveedor_adjudicado)) + 
  # geom_bar(stat = "identity") +
  geom_point(size = 2) + 
  # scale_colour_viridis_d() + 
  scale_colour_viridis_d() + 
  scale_x_date(date_breaks = "1 month") +
  theme_bw() +
  theme(axis.text.x = element_text(angle = 90))  
  # facet_wrap(~ proveedor_adjudicado)
```


## CRC
```{r}
mayores_proveedores <- licitaciones %>%
  filter(monedda == "CRC" | proveedor_adjudicado == c("Jimenez y Tanzi S. A.",
                                                      "Fesa Formas Eficientes S.A.",
                                                      "INDIANAPOLIS S.A.",
                                                      "ABONOS AGRO S. A.",
                                                      "Distribuidora Ramirez y Castillo S. A.")) 

# Grafico con esa seleccion de mayores proveedores en dolares
ggplot(mayores_proveedores, aes(x = fecha_de_adjudicacion, y = monto_adjudicado, colour = proveedor_adjudicado)) + 
  geom_point(size = 2) + 
  scale_colour_viridis_d() + 
  scale_x_date(date_breaks = "1 month") +
  theme_bw() +
  theme(axis.text.x = element_text(angle = 90))  
```

# Comportamiento a traves del tiempo por los cinco mayores instituciones


