---
title: "Ingestión Licitaciones"
author: "Erick Calderón & Ronny Hdez-Mora"
date: "`r format(Sys.time(), '%d %B, %Y')`"
always_allow_html: yes
output:
  html_document:
    theme: spacelab
    toc: yes
    toc_float:
      collapsed: no
editor_options:
  chunk_output_type: console
---

```{r setup, include=FALSE}
knitr::opts_chunk$set(echo = TRUE)
options(scipen=999)
library(readr)
library(junr)
library(dplyr)
library(ggplot2)
library(janitor)
library(lubridate)
library(kableExtra)
library(jsonlite)
library(stringr)
```

# **Datos**

El conjunto de datos que analizamos corresponde a **Licitaciones Adjudicadas de las Instituciones Públicas para el período 2014-2015**. Estos se encuentran en la
dirección web del gobierno de Costa Rica en este [enlace](http://datosabiertos.presidencia.go.cr/dataviews/112440/licitaciones-adjudicadas-de-las-instituciones-publicas-para-el-periodo-2014-2015/)

## **Credenciales**
Uno de los primeros paso es que debemos de crear como objetos las credenciales
para poder comunicarnos con el API de datos abiertos del Gobierno de CR.
```{r credenciales, echo = TRUE, eval = TRUE, cache = TRUE,  message = FALSE, warning = FALSE}
url_base <- "http://api.datosabiertos.presidencia.go.cr/api/v2/datastreams/"
api_key <- "a5fff4275119df5926a807941576f6cad95cf84f"
```

## **Obtener conjunto de datos**

El cconjunto de datos tal cual como se muestra en la página aparenta tener
103472 observaciones, sin embargo cuando hacemos uso de la función `get_data()`
nos trae muchas menos observaciones.

Esto sucede para prevenir que existan afectaciones en el motor del API Junar.Por
ende, si queremos hacer una exploración inicial para comprender los datos y su
estructura, lo mejor es **no superar el límite**.

En el momento que queramos obtener todos los datos, podemos usar el argumento
`stream = "unlimited"`. De  nuevo, este parámetro hay que usarlo con precaución.

```{r conexion api, eval = TRUE, cache = TRUE,  message = FALSE, warning = FALSE}
# Anotar en un objeto el GUID de la tabla que nos interesa
guid_tabla <- "LICIT-ADJUD-DE-LAS-INSTI"

# Llamar la tabla. Usamos las mismas credenciales que habíamos usado
licitaciones <- get_data(base_url = url_base, api_key = api_key,
                         guid = guid_tabla, stream = "unlimited")
```


```{r objeto a feather, echo = FALSE}
# feather::write_feather(licitaciones, "datos/licitaciones.feather")
# licitaciones <- feather::read_feather("datos/licitaciones.feather")
```

# Exploración

## **Vistazo del conjunto de datos**
```{r}
glimpse(licitaciones)
```

**¿Qué observamos del conjunto de datos?**

- Hay una columna que indica la moneda. Es importante tomar esto en cuenta para la exploración y análisis  para separar las licitaciones por colones o dólares.

- Otro punto a destacar son dos columnas que parecen ser NA's, por lo cual si no
tienen información podríamos deshacernos de estas.

- La columna fecha hay que coercionarla a clase fecha ya que se encuentra como 
character. Esto lo podremos trabajar con el paquete _lubridate_

- Para mayor facilidad a la hora de manipular las variables podríamos limpiarlos
con la función `clean_names()` del paquete _janitor_.

- Año es una columna que parece ser inútil ya que tenemos una columna con la fecha.

- La columna de monto adjudicado hay que coercionarla a numerico. Debe de hacerse
con cuidad porque hay comas que separan los miles y puntos que separan decimales.

## **Coerciones y orden en estructura de datos**
Con lo observado anteriormente vamos a empezar a darle forma al conjunto de datos
para que en una exploración de los datos nos sea fácil hacer la manipulación

####  Limpiar nombres
El primer paso que vamos a realizar es limpiar los nombres a un estilo que sea
mejor para trabajar:

```{r}
# Limpiamos nombres
licitaciones <- licitaciones %>% 
  janitor::clean_names()

# Revisamos nombres
names(licitaciones)
```


#### Coerciones
Mencionamos que las columnas que contienen fechas deben de estar como fechas y no
como character. Así mismo lo que contiene valores numéricos debe de coercinarse
a numérico.

Con las fechas los primeros valores parecen indicar que tienen la estructura de
mes/día/año por lo que vamos a usar la función de _lubridate_ `mdy`
```{r}
# Coercionar fechas
licitaciones <- licitaciones %>%
  mutate(fecha_de_adjudicacion = lubridate::mdy(fecha_de_adjudicacion))

# Corroborar que no se formaron NA's
any(is.na(fecha$fecha_de_adjudicacion))
```

Efectivamente se formaron NA's. Esto quiere decir que en el conjunto de datos las
fechas no cuentan con un format de fechas consistente. 

Revisemos los NA para dimensionar el impacto de la transformación en el conjunto
de datos. Lo primero es que vamos a revisar cuántos NA se formaron luego de hacer
la coerción:

```{r}
sum(is.na(fecha$fecha_de_adjudicacion))
```

¡Bien! Sólo hay una observación de 103472 por lo que podemos prescindir de esta.

```{r}
licitaciones$monto_adjudicado <-  as.numeric(gsub(",", "", licitaciones$monto_adjudicado))

```








