---
title: "Datos Salud"
author: "ronny hdez-mora & Erick Calderón Morales"
date: "`r format(Sys.time(), '%d %B, %Y')`"
always_allow_html: yes
output:
  html_document:
    code_folding: hide
    theme: spacelab
    toc: yes
    toc_float:
      collapsed: no
editor_options:
  chunk_output_type: console
---

```{r setup, include=FALSE}
knitr::opts_chunk$set(echo = TRUE)
library(readr)
library(junr)
library(dplyr)
library(ggplot2)
library(janitor)
library(lubridate)
library(kableExtra)
```

# Comunicación con el API
En primer lugar para traer los datos que el Gobierno de Costa Rica tiene 
disponibles y abiertos, tenemos que seguir una serie de pasos en nuestra sesión.
La que presentamos acá no es la única manera de hacerlo,  pero tratamos de 
presentar un paso a paso que nos lleve a identificar fácilmente los conjuntos
de datos existentes y cómo tener un vistazo rápido de las dimensiones.

## Credenciales
Uno de los primeros paso es que debemos de crear como objetos las credenciales
para poder comunicarnos con el API de datos abiertos del Gobierno de CR.
```{r, cache = TRUE, echo = FALSE, message = FALSE}
url_base <- "http://api.datosabiertos.presidencia.go.cr/api/v2/datastreams/"
api_key <- "a5fff4275119df5926a807941576f6cad95cf84f"

```

## Revisar cuales conjuntos de datos existen
```{r, cache = TRUE, echo = FALSE, message = FALSE}
indice <- get_index(url_base, api_key = api_key)
guid <- indice %>% 
  select(title, guid)
dimensiones <- get_dimensions(base_url = url_base, api_key = api_key)
dimensiones <- left_join(dimensiones, guid, by = c("GUID" = "guid"))
dim_ordenado <- dimensiones %>%
    arrange(desc(DIM))
```

## Traer conjunto de datos de salud
Una vez identificado el conjunto de datos podemos anotar el GUID y con este
hacer el llamado específico. En nuestro caso estamos interesados en el conjunto
de datos **Base de datos RNT** y cuyo GUID es **BASE-DE-DATOS-RNT**
```{r, cache = TRUE, echo = FALSE, message = FALSE}
# Anotar en un objeto el GUID de la tabla que nos interesa
guid_tabla <- "BASE-DE-DATOS-RNT"

# Llamar la tabla. Usamos las mismas credenciales que habíamos usado
salud <- get_data(base_url = url_base, api_key = api_key, 
                            guid = guid_tabla)
```

# **Exploración de datos de salud**

En primer lugar hay que limpiar un poco el conjunto de datos, renombrar las
variables, coercionar la columna de fechas
```{r, cache = TRUE, echo = FALSE, message = FALSE}
# TODO: fecha diagnostico esta en diferentes formatos
salud <- clean_names(salud) %>% 
  mutate(fecha_diagnostico = ymd(fecha_diagnostico)) %>%
  mutate(fecha_registro = dmy(fecha_registro))
```

## Graficos desmadre
```{r, cache = TRUE, echo = FALSE, message = FALSE}
# Ver cuales son los tumores mas comunes:
tumores_comunes <- salud %>% 
  group_by(descrip_dx_clinico) %>% 
  summarise(
    total = n()
  ) %>% 
  arrange(desc(total)) %>% 
  slice(1:10) %>% 
  kable() %>% 
  kable_styling("striped", full_width = F)

tumores_comunes
```

```{r, cache = TRUE, echo = FALSE, message = FALSE}
# Tumores comunes por provincia
tumores_comunes <- salud %>% 
  group_by(descrip_dx_clinico) %>% 
  summarise(
    total = n()
  ) %>% 
  arrange(desc(total)) %>% 
  slice(1:10)

salud %>% 
  inner_join(y = tumores_comunes, by = "descrip_dx_clinico") %>%
  ggplot(aes(x = sexo, fill = descrip_dx_clinico)) +
  geom_bar() +
  facet_wrap(~provincia) +
  scale_fill_viridis_d() +
  theme(axis.text.x = element_text(angle = 90, hjust = 1)) +
  theme_bw() +
  ggtitle("Casos más comunes de tumores por provincia y sexo en CR para \n
          periodo del 2014 - 2016")
```

```{r, cache = TRUE, echo = FALSE, message = FALSE}
# Hospital con mayor cantidad de casos
salud %>% 
  group_by(nombre_establecimiento) %>% 
  summarise(
    total = n()
  ) %>% 
  arrange(desc(total)) %>% 
  slice(1:20) %>% 
  inner_join(salud, by = "nombre_establecimiento")  %>% 
  ggplot(aes(x = nombre_establecimiento, fill = sexo)) +
  geom_bar(position = "fill") +
  scale_fill_viridis_d() +
  coord_flip()
```

```{r}
# Si fecha de diagnostico es cuando lo encontraron, fecha de registro
# es de cuando se muere?

salud <- salud %>% 
  mutate(duracion = fecha_registro - fecha_diagnostico)

# Tumores mas mortiferos
salud %>% 
  group_by(descrip_dx_clinico) %>% 
  summarise(
    media = mean(duracion)
  ) %>% 
  arrange(media) %>% 
  slice(1:10) %>% 
  ggplot(aes(x = descrip_dx_clinico, y = media)) + 
  geom_bar(stat = "identity") +
  scale_fill_viridis_d() +
  coord_flip()
```

```{r}
# Tumores mas longevos
salud %>% 
  group_by(descrip_dx_clinico) %>% 
  summarise(
    media = mean(duracion)
  ) %>% 
  arrange(desc(media)) %>% 
  slice(1:10) %>% 
  ggplot(aes(x = descrip_dx_clinico, y = media, fill = )) + 
  geom_bar(stat = "identity") +
  scale_fill_viridis_d() +
  coord_flip()
```

```{r}
# Habra alguna manera de ver si hay tumores en que son atentidos
# por un hospital y el caso mejora/empeora
a <- salud %>% 
  group_by(nombre_establecimiento, descrip_dx_clinico) %>% 
  summarise(
    media = mean(duracion),
    total = n()
  ) %>% 
  arrange((total)) %>% 
  filter(total != 1) %>% 
  inner_join(salud, by = c("descrip_dx_clinico", "nombre_establecimiento"))
  

```

```{r}
# Cantones con mas casos
salud %>% 
  group_by(canton) %>% 
  summarise(
    total = n()
  ) %>% 
  arrange(desc(total))

salud %>% 
  filter(canton == "SAN JOSE") %>% 
  ggplot(aes(x = descrip_dx_clinico, fill = sexo)) + 
  geom_bar() +
  scale_fill_viridis_d() +
  coord_flip()
```







